最高法院刑事判決　　　　　　　　　　　　　　　　九十一年度台上字第二二二號
　　上　訴　人　乙　○
　　被　　　告　甲○○
右上訴人因自訴被告誣告案件，不服台灣高等法院中華民國八十八年六月二十九日第
二審判決（八十八年度上訴字第一六九八號，自訴案號：台灣台北地方法院八十六年
度自字第六八六號），提起上訴，本院判決如左：
    主  文
上訴駁回。
    理  由
按刑事訴訟法第三百七十七條規定，上訴於第三審法院，非以判決違背法令為理由，
不得為之。是提起第三審上訴，應以原判決違背法令為理由，係屬法定要件。如果上
訴理由狀並未依據卷內訴訟資料，具體指摘原判決不適用何種法則或如何適用不當，
或所指摘原判決違法情事，顯與法律規定得為第三審上訴理由之違法情形，不相適合
時，均應認其上訴為違背法律上之程式，予以駁回。本件原判決以上訴人乙○向第一
審提起自訴意旨略以：被告甲○○於民國八十四年七月間會同郜家驥虛構事實誣指上
訴人與王運忠、彭縱橫於同年七月二十二日在中華民國榮民協會之辦公室、理事長室
、老兵之聲辦公室內竊盜其現金新台幣七千元、洋酒五瓶，而訴由台北市政府警察局
中正第二分局移送台灣台北地方法院檢察署偵辦，嗣經該署檢察官以八十四年度偵字
第二二七九○號不起訴處分書為不起訴處分確定，因認被告涉犯刑法第一百六十九條
第一項之誣告罪嫌云云。惟按已經提起公訴或自訴之案件，在同一法院重行起訴者，
應諭知不受理之判決，刑事訴訟法第三百零三條第二款定有明文。而以一狀誣告數人
，祇犯一個誣告罪，無適用想像競合犯，從一重處斷之餘地。經查被告與郜家驥於八
十四年七月二十四日，曾向台北市政府警察局中正第二分局報案，指訴上訴人及王運
忠、彭縱橫等涉有竊盜罪嫌，經移送台灣台北地方法院檢察署檢察官偵查後，以八十
四年度偵字第二二七九○號不起訴處分書為不起訴處分確定，有該案影印卷可稽。被
告與郜家驥上開申告行為，於上訴人提起本件誣告自訴之前，業經同遭被告及郜家驥
指訴涉嫌共同竊盜之王運忠、彭縱橫向台灣台北地方法院提起誣告之自訴，並經該院
以八十六年度自字第一九○號及原審法院以八十六年度上訴字第五五七六號刑事判決
諭知無罪，尚在第三審上訴中，有各該判決、公務電話紀錄在卷可憑。該案與本件係
實質上一罪之同一案件，上訴人對之復提起自訴，揆諸前開說明，應為不受理之判決
。原判決因認第一審判決對被告被訴誣告部分，諭知不受理，並無不合，予以維持，
而駁回上訴人在第二審關於此部分之上訴，已詳予說明其論斷所憑之依據及理由。從
形式上觀察，並無所謂判決違背法令之情形。上訴意旨徒以被告確係謊報失竊而誣告
上訴人，應負誣告罪責云云，為單純實體事實之爭執，並非依據卷內訴訟資料為原判
決有何具體違法之指摘，不得執為上訴第三審之適法理由。此外上訴意旨復以被告誣
告上訴人竊盜不成後，發動第二次教唆郜家驥、姚豪俊以妨害自由、侵占、偽造文書
、詐欺、竊盜等罪提出不同之告訴，並行文內政部等單位，將在偵查中之個案及各被
告之傳票內容公布於大眾，其妨害名譽各案雖經不起訴處分及無罪判決確定，但使人
身心受極大之折磨及痛苦云云等與原判決無直接關聯之陳詞，任意指摘原判決違法，
均與法律規定得為第三審上訴理由之違法情形，不相適合，應認其上訴為違背法律上
之程式，予以駁回。
據上論結，應依刑事訴訟法第三百九十五條前段，判決如主文。
中      華      民      國    九十一    年      一      月     十七     日
                              最高法院刑事第四庭
                                  審判長法官  董  明  霈
                                        法官  林  茂  雄
                                        法官  王  居  財
                                        法官  張  祺  祥
                                        法官  郭  毓  洲
      右正本證明與原本無異
                                              書  記  官
中      華      民      國    九十一    年      一      月    二十四    日
